臺灣嘉義地方法院民事判決　　　　　　　　　九十年度訴字第七八一號
　　原　　　告　華南商業銀行股份有限公司
　　法定代理人　乙○○
　　訴訟代理人　甲○○
　　被　　　告　庚○○
　　　　　　　　己○○
　　　　　　　　丙○○
　　　　　　　　丁○○
　　　　　　　　戊○○
右當事人間請求給付借款事件，本院判決如左：
    主      文
被告應於繼承其被繼承人黃曾汗財產之範圍內，於不害及有優先權人之利益下，按申
報及已知債權額比例，連帶給付原告新台幣貳佰萬元，及自民國八十五年十二月十六
日起至清償日止，按年息百分之九．一五計算之利息，並自民國八十六年一月十七日
起至民國八十六年七月十六日止，按上開利率百分之十，自民國八十六年七月十七日
起至清償日止，按上開利率百分之二十計算之違約金。
被告應於繼承其被繼承人黃曾汗財產之範圍內，於不害及有優先權人之利益下，按申
報及已知債權額比例，連帶給付原告美金陸拾萬玖仟玖佰參拾參元陸角，及如附表所
示之利息、違約金。
原告其餘之訴駁回。
訴訟費用由被告繼承其被繼承人黃曾汗財產之範圍內，連帶負擔十分之九，餘由原告
負擔。
本判決第一項於原告以新台幣陸拾柒萬元或同額可轉讓之中央政府建設公債八十四年
度甲類第一期債票供擔保後，得假執行。但被告如於假執行程序實施前，以新台幣貳
佰萬元為原告預供擔保，得免為假執行。
本判決第二項於原告以美金貳拾壹萬元或同額可轉讓之中央政府建設公債八十四年度
甲類第一期債票供擔保後，得假執行。但被告如於假執行程序實施前，以美金陸拾萬
玖仟玖佰參拾參元陸角為原告預供擔保，得免為假執行。
原告其餘假執行之聲請駁回。
    事      實
甲、原告方面：
一、聲明：被告應連帶給付原告（一）新台幣二百萬元，及自民國八十五年十二月十
    六日起至清償日止，按年息百分之九．一五計算之利息，並自八十六年一月十七
    日起至八十六年七月十六日止，按上開利率百分之十，自八十六年七月十七日起
    至清償日止，按上開利率百分之二十計算之違約金。（二）美金六十萬九千九百
    三十三元六角，及如附表所示之利息、違約金。（三）願供擔保，請准宣告假執
    行。
二、陳述：訴外人利發貿易有限公司（下稱利發公司）於八十四年六月一日及八十三
    年十月七日邀同公司負責人黃金發及被告母親黃曾汗（已於八十五年十一月一日
    死亡）為連帶保證人，與原告簽定：委任開發遠期信用狀契約、新台幣五千萬限
    額保證書。利發公司分別於：(一)八十五年四月二十三日借款新台幣二百萬元，借
    款期間八十五年四月二十三日至八十五年十月二十三日；(二)陸續自八十五年二月
    二十六日起至八十五年八月十九日止，向原告聲請開立五張信用狀，期間曾多次
    增修額度及部分還款（詳如附表），合計尚積欠美金六十萬九千九百三十三元六
    角。詎上開債務屆清償期後，屢向被告催討，均置之不理，而被告庚○○、己○○、丙○○、丁○○、戊○○五人既為連帶保證人黃曾汗之法定繼承人，依法應
    負連帶保證責任。爰依消費借貸、繼承及連帶保證關係，提起本件訴訟。
三、證據：提出保證書及借據影本各一件、委任開發遠期信用狀契約影本一件、開發
    信用狀申請書影本五件、信用狀修改申請書影本七件、即期外匯匯率表一件、戶
    籍謄本四份、除戶謄本一份、抵押權設定契約書影本一份及承領單據、國外銀行
    伴書、匯票、商業發票等影本為證。
乙、被告方面：被告庚○○未於言詞辯期日到場，亦未提出書狀作何聲明或陳述；被
    告己○○、丙○○則未於最後言詞辯期日到場，惟據其二人前所到場，與其餘被
    告丁○○、戊○○所為之聲明、陳述如左：
一、聲明：
（一）被告己○○、丙○○：原告之訴駁回。
（二）被告丁○○、戊○○：駁回原告之訴及其假執行之聲請，如受不利判決，願供
      擔保，聲請宣告免為假執行。
二、陳述：
（一）被告己○○、丙○○：母親黃曾汗罹患糖尿病三十餘年，八十年間即已視力模
      糊，否認借據、契約書、保證書上印章之真正，印章亦有可能遭盜蓋。
（二）被告丁○○、戊○○：被告母親黃曾汗並不識字，且原告提出之借據、契約書
      及保證書上「黃曾汗」之簽名字跡均不相同，顯非黃曾汗本人所簽寫，又被告
      己○○、丙○○、戊○○已向鈞院聲請限定繼承（鈞院八十六年度繼字第二八
      號、九三號），若鈞院認定被繼承人黃曾汗確為本件借款債務之連帶保證人，
      亦應於被告五人繼承其被繼承人黃曾汗財產之範圍內，為保留給付之判決。
三、證據：提出剩餘土地明細表一件，並聲請向嘉縣中埔鄉戶政事務所、華南商業銀
    行股份有限公司嘉義分行調取黃曾汗之印鑑卡資料。
丙、本院依職權調閱本院八十六年度繼字第二八號、九三號限定繼承事件全卷。
    理      由
一、本件被告庚○○、己○○、丙○○均未於最後言詞辯論期日到場，核亦均無民事
    訴訟法第三百八十六條各款所列情形，爰依原告之聲請，由其一造辯論而為判決
    。
二、原告主張：訴外人利發公司於八十四年六月一日及八十三年十月七日邀同公司負
    責人黃金發及被告母親黃曾汗（已於八十五年十一月一日死亡）為連帶保證人，
    與原告簽定：委任開發遠期信用狀契約、新台幣五千萬限額保證書。利發公司分
    別於：(一)八十五年四月二十三日借款新台幣二百萬元，借款期間八十五年四月二
    十三日至八十五年十月二十三日；(二)陸續自八十五年二月二十六日起至八十五年
    八月十九日止，向原告聲請開立五張信用狀，期間曾多次增修額度及部分還款（
    詳如附表），合計尚積欠美金六十萬九千九百三十三元六角。詎上開債務屆清償
    期後，屢向被告催討，均置之不理，而被告庚○○、己○○、丙○○、丁○○、
    戊○○五人既為連帶保證人黃曾汗之法定繼承人，依法應負連帶保證責任。爰依
    消費借貸、繼承及連帶保證關係，提起本件訴訟等語。被告則以：被告母親黃曾
    汗並不識字，且原告提出之借據、契約書及保證書上「黃曾汗」之簽名字跡均不
    相同，顯非黃曾汗本人所簽寫，又被告己○○、丙○○、戊○○已向鈞院聲請限
    定繼承（鈞院八十六年度繼字第二八號、九三號），若鈞院認定被繼承人黃曾汗
    確為本件借款債務之連帶保證人，亦應於被告五人繼承其被繼承人黃曾汗財產之
    範圍內，為保留給付之判決等語，資為抗辯。
三、原告主張之事實，業據其提出保證書及借據影本各一件、委任開發遠期信用狀契
    約影本一件、開發信用狀申請書影本五件、信用狀修改申請書影本七件、即期外
    匯匯率表一件、戶籍謄本四份、除戶謄本一份、抵押權設定契約書影本一份及承
    領單據、國外銀行伴書、匯票、商業發票等影本為證，且經證人黃金發即利發公
    司負責人到庭證稱：本件債務確實係其代表公司向原告借款，因母親黃曾汗亦是
    公司股東之一，所以才一同為連帶保證人，當初是響應政府鼓吹之南向政策，向
    原告借款並開立信用狀到印尼投資，結果因印尼發生暴動，始連夜趕回台灣等語
    ；證人施國雄即原告公司負責本件借款之對保人員到庭證稱：八十三年十月七日
    前往黃曾汗家對保，確係其本人自己簽名為連帶保證人，當時黃曾汗僅係行動不
    便，當場亦有核對其身分證等語，自堪信為真實。雖被告抗辯被繼承人黃曾汗並
    不識字，且原告提出之借據、契約書及保證書上「黃曾汗」之簽名字跡均不相同
    ，顯非黃曾汗本人所簽寫，印章亦可能遭盜蓋云云，惟其等並未能提出具體事證
    以實其說，自難予以採信；又被告抗辯其等已於黃曾汗死亡後之八十五年十二月
    二十八、八十六年一月二十二日，依法向本院為限定繼承之呈報，並經本院以八
    十六年度繼字第二八號、九三號民事裁定為公示催告在案，則為原告所不爭執，
    且經本院依職權調閱本院八十六年度繼字第二八號、九三號限定繼承事件全卷查
    閱屬實，應認被告此部分之主張為真實。
四、按繼承人對於被繼承人之債務，本應負連帶責任，惟繼承人得限定以因繼承所得
    之遺產，償還被繼承人之債務。繼承人有數人，其中一人主張為前項之限定繼承
    時，其他繼承人視為同為限定之繼承，民法第一千一百五十四條第一項、第二項
    定有明文。且限定繼承之繼承人，就被繼承人之債務，僅負以遺產為限定之物的
    有限責任。因此，債權人起訴請求時，如繼承人提出限定繼承之抗辯者，法院應
    為保留支付之判決，即於繼承財產限度內為支付債務之判決，至於繼承財產之多
    寡、有無隱匿遺產或在遺產清冊為虛偽之記載等，並非本件判決斟酌之範圍。查
    被告己○○、丙○○、戊○○既已於連帶保證人黃曾汗死亡後之八十五年十二月
    二十八、八十六年一月二十二日，依法向本院為限定繼承之呈報，並經本院以八
    十六年度繼字第二八號、九三號民事裁定為公示催告在案，有如前述，則被告庚○○、丁○○依法應視為同為限定之繼承，被告五人應於其繼承財產之限度內負
    償還被繼承人債務之責。從而，原告依消費借貸、繼承及連帶保證關係，請求被
    告五人應於繼承其被繼承人黃曾汗之財產範圍內，連帶給付如主文第一、二項所
    示之本金、利息、違約金部分，洵屬正當，應予准許；惟超過繼承其被繼承人黃
    曾汗之財產範圍，就各繼承人各自所有之財產，並非債務之擔保範圍，原告請求
    被告應連帶清償上開繼承債務，顯逾越限定繼定之有限責任，其請求於法不合，
    此部分應予駁回。
五、原告及被告丁○○、戊○○陳明願供擔保，聲請宣告假執行或免為假執行，經核
    原告勝訴部分，合於法律規定，爰分別酌定相當之擔保金額宣告之，而被告庚○○、丙○○、己○○雖未陳明願供擔保聲請宣告免為假執行，惟為衡平起見，爰
    並酌定相當之擔保金額，併為免予假執行之宣告；原告其餘假執行之聲請，因訴
    之駁回而失所依據，不予准許。
六、因本案事證已臻明確，兩造其餘主張陳述及所提之證據，均毋庸再予審酌，附此
    敘明。
七、結論：本件原告之訴為一部有理由，一部無理由，依民事訴訟法第三百八十五條
    第一項前段、第七十九條但書、第八十五條第二項、第三百九十條第二項、第三
    百九十二條，判決如主文。
中　　　華　　　民　　　國　　九十一　　年　　　十一　　　月　 　五 　　日
~B臺灣嘉義地方法院民事第二庭
~B　　法　官　唐淑民
右為正本係照原本作成
如對本判決上訴須於判決送達後廿日內向本院提出上訴狀
中　　　華　　　民　　　國　　九十一　　年　　　十一　　月　　 　五　　 日
~B　　書記官　林金福
